【裁判字號】    97,易,609
【裁判日期】    971009
【裁判案由】    違反台灣地區與大陸地區人民關係條例
【裁判全文】
臺灣基隆地方法院刑事判決               97年度易字第609號
公  訴  人  臺灣基隆地方法院檢察署檢察官
被      告  甲○○
上列被告因違反臺灣地區與大陸地區人民關係條例案件，經檢察
官提起公訴（97年度偵字第2969號），被告於本院準備程序中就
被訴事實為有罪之陳述，經詢問當事人意見，合議庭裁定由受命
法官依簡式審判程序獨任審理，本院判決如左：
    主  文
甲○○為中華民國船舶船長，違反中華民國船舶非經主管機關許
可不得航行至大陸地區之規定，累犯，處有期徒刑陸月，如易科
罰金，以銀元參佰元即新台幣玖佰元折算壹日；減為有期徒刑參
月，如易科罰金，以銀元參佰元即新臺幣玖佰元折算壹日。
    事  實
一、甲○○前因違反懲治走私條例案，經臺灣澎湖地方法院以83
    年度訴字第51號判決處有期徒刑3月確定，於民國87年9月15
    日執行完畢。復又因違反懲治走私條例等案，經本院以87年
    度訴字第492號判決處應執行有期徒刑1年確定，於89年8月
    14 日假釋出監，而於89年8月19日期滿未經撤銷假釋而執行
    完畢（構成累犯）。
二、甲○○為「釋宏號」漁船船長，於91年7月間，駕駛「釋宏
    號」自南方澳漁港出港捕魚，於回程途中，明知中華民國船
    舶非經主管機關許可，不得航行至中國大陸地區，竟受「釋
    宏號」船主陳金隆之電話指示，於未得主管機關許可下，於
    91年7月5日駕駛「釋宏號」航行至大陸福建省平潭附近海域
    ，接駁大陸地區人民12人上船，欲伺機偷渡進入臺灣，嗣因
    「釋宏號」引擎故障，停泊在福建平潭海域附近無法行駛，
    於同年7月6日下午，為大陸地區海巡警員查獲，經以「運送
    他人偷越邊境罪」為中國福建平潭法院判決6年確定，並於
    96 年10月8日出獄，97年6月5日經遣送回馬祖，而悉上情。
三、案經入出國及移民署專勤事務第一大隊連江縣專勤隊報告福
    建連江地方法院檢察署呈請最高法院檢察署令轉臺灣基隆地
    方法院檢察署檢察官偵查起訴。
      理  由
一、本件被告所犯者非為死刑、無期徒刑、最輕本刑為3年以上
    有期徒刑之罪或高等法院管轄第一審案件，其於準備程序進
    行中，先就被訴事實為有罪之陳述，經告知其簡式審判程序
    之旨，並聽取公訴人及被告之意見後，本院依刑事訴訟法第
    273條之1第1項之規定，裁定由受命法官獨任進行簡式審判
    程序，且依同法第273條之2規定，簡式審判程序之證據調查
    ，不受第159條第1項、第161條之2、第161條之3、第163 條
    之1及第164條至第170條規定之限制，合先敘明。
二、前揭犯罪事實，業據被告甲○○於本院準備程序及審理時坦
    承不諱，而被告未經主管機關許可航行至大陸地區，並因犯
    大陸地區「運送他人偷越邊境」罪，遭中國福建平潭法院判
    決6年確定，於96年10月8日執行完畢而釋放之事實，亦有中
    國福建平潭法院釋放證明書影本（見福建連江地方法院檢察
    署97年度偵字第46號卷第13頁）附卷可稽，並有被告之中活
    民國臺灣地區（補入）境申請書、旅客入出境紀錄查詢、中
    華民國許可先行入境通知單（見同卷第8-9頁、第12頁）在
    卷可佐，足認被告自白與事實相符，本件事證明確，犯行應
    堪認定。
三、查被告甲○○為「釋宏號」之船長，其未經主管機關許可將
    該船舶航行至大陸地區之行為，係違反臺灣地區與大陸地區
    人民關係條例第28條規定，應依同條例第80條第1項前段之
    罪論處。又被告行為後，刑法及刑法施行法業於94年2月2日
    修正公布，並於95年7月1日施行，於刑法修正施行後，應適
    用刑法第2條第1項之規定，為從舊從輕之比較。又於比較時
    應就罪刑有關之共犯、未遂犯、想像競合犯、牽連犯、連續
    犯、結合犯，以及累犯加重、自首減輕暨其他法定加減原因
    （如身分加減）與加減比例等一切情形，綜其全部罪刑之結
    果而為比較（最高法院95年5月23日刑事庭第8次會議決議）
    ，其中關於累犯之部分，修正前刑法第47條規定：「受有期
    徒刑之執行完畢，或受無期徒刑或有期徒刑一部之執行而赦
    免後，五年以內再犯有期徒刑以上之罪者，為累犯，加重本
    刑至二分之一。」，修正後該47條第1項規定：「受徒刑之
    執行完畢，或一部之執行而赦免後，五年以內故意再犯有期
    徒刑以上之罪者，為累犯，加重本刑至二分之一。」，則被
    告有如事實欄所載所犯罪科刑執行完畢情形，此有臺灣高等
    法院被告前案紀錄表在卷可按，其係於受有期徒刑之執行完
    畢後，5年內故意再犯本件有期徒刑以上之罪，無論依修正
    前後之規定，均為累犯，並無何者有利或不利之情形，應適
    用一般法律適用原則，適用裁判時法，加重其刑。爰審酌被
    告甲○○為「釋宏號」漁船之船長者，其違反主管機關規定
    與本件犯行之程度本應從重嚴懲，惟被告犯後坦承犯行，態
    度尚佳等其他一切情狀，量處如主文所示之刑，並諭知易科
    罰金之折算標準。又修正前刑法第41條第1項前段規定：「
    犯最重本刑為五年以下有期徒刑以下之刑之罪，而受六個月
    以下有期徒刑或拘役之宣告，因身體、教育、職業、家庭之
    關係或其他正當事由，執行顯有困難者，得以1元以上3 元
    以下折算1日，易科罰金。」，被告行為時之易科罰金折算
    標準，依95年7月1日修正條文施行前罰金罰鍰提高標準條例
    第2條前段之規定，就其原定數額提高為100倍折算1日，則
    被告行為時之易科罰金折算標準，應以銀元100元至300元折
    算1日，經折算為新臺幣後，係以新臺幣300元至900元折算
    為1日；惟修正後之刑法第41條第1項前段則規定：「犯最重
    本刑為5年以下有期徒刑以下之刑之罪，而受6個月以下有期
    徒刑或拘役之宣告者，得以新臺幣1,000元、2,000元或3,00
    0元折算1日，易科罰金。」，比較修正前後之易科罰金折算
    標準，依刑法第2條第1項前段之規定，應適用修正前刑法第
    41條第1項前段及修正前罰金罰鍰提高標準條例第2條前段之
    規定定其易科罰金之折算標準。再被告係於96年4月24日以
    前犯本罪，且中華民國九十六年罪犯減刑條例第3條所定不
    予減刑之情形，應依該條例第2條第1項第3款規定減其宣告
    刑二分之一，爰為減刑如主文所示，並依前項標準為諭知易
    科罰金之宣告。「在大陸地區或在大陸船艦、航空器內犯罪
    ，雖在大陸地區曾受處罰，仍得依法處斷。但得免其刑之全
    部或一部之執行」，臺灣地區與大陸地區人民關係條例第75
    條定有明文，依該條立法意旨，我國人民就同一案件經大陸
    地區確定裁判後，基於維護司法權之完整，我國仍得依法予
    以審判，惟得免其刑之全部或一部之執行。經查，本件被告
    甲○○於91年7月5日駕駛「釋宏號」航行至大陸福建省平潭
    附近海域，接駁大陸地區人民12人上船之犯行，固經大陸福
    建平潭法院以犯「運送他人偷越邊境」罪判決6年確定，並
    於96年10月8日執行完畢而釋放，惟其所處罰者，係被告運
    送大陸人民偷越邊境之犯行，與本案處罰未經主管機關許可
    ，航行至大陸地區，非屬同一案件，是本件並無上開規定之
    適用，併此敘明。
據上論斷，應依刑事訴訟法第273條之1第1項、第299條第1項，
臺灣地區與大陸地區人民關係條例第80條第1項前段，刑法第11
條前段、刑法第47條第1項、修正前刑法第41條第1項，修正前罰
金罰鍰提高標準條例第2條，現行法規所定貨幣單位折算新臺幣
條例第2條，中華民國九十六年罪犯減刑條例第2條第1項第3款、
第7條、第9條，判決如主文。
本案經檢察官乙○○到庭執行職務。
中    華    民    國    97    年    10     月    9   日
                     刑事第四法庭   法  官  周霙蘭
以上正本證明與原本無異。
如不服本判決應於收受本判決後10日內向本院提出上訴書狀，其
未敘述上訴理由者，並得於提起上訴後10日內向本院補提理由書
狀（均須按他造當事人之人數附繕本）「切勿逕送上級法院」。
中    華    民    國    97    年    10    月    9     日
                            書 記 官  呂明龍
臺灣地區與大陸地區人民關係條例第80條
中華民國船舶、航空器或其他運輸工具所有人、營運人或船長、
機長、其他運輸工具駕駛人違反第28條規定或違反第28條之1第
 1項規定或臺灣地區人民違反第28條之1第2項規定者，處3年以
下有期徒刑、拘役或科或併科新臺幣1百萬元以上1千5百萬元以
下罰金。但行為係出於中華民國船舶、航空器或其他運輸工具之
船長或機長或駕駛人自行決定者，處罰船長或機長或駕駛人。
前項中華民國船舶、航空器或其他運輸工具之所有人或營運人為
法人者，除處罰行為人外，對該法人並科以前項所定之罰金。但
法人之代表人對於違反之發生，已盡力為防止之行為者，不在此
限。
刑法第7條之規定，對於第1項臺灣地區人民在中華民國領域外私
行運送大陸地區人民前往臺灣地區及大陸地區以外之國家或地區
者，不適用之。
第1項情形，主管機關得處該中華民國船舶、航空器或其他運輸
工具一定期間之停航，或廢止其有關證照，並得停止或廢止該船
長、機長或駕駛人之執業證照或資格。


司法院資訊處製作；財團法人民間司法改革基金會備份。
